【裁判字號】    95,交訴,198
【裁判日期】    951017
【裁判案由】    公共危險等
【裁判全文】
臺灣高雄地方法院刑事判決             95年度交訴字第198號
公  訴  人  臺灣高雄地方法院檢察署檢察官
被      告  甲○○
上列被告因公共危險等案件，經檢察官提起公訴（95年度調偵字
第841 號），被告於本院準備程序中就被訴事實為有罪之陳述，
受命法官於聽取當事人之意見後，本院合議庭裁定改由受命法官
獨任以簡式審判程序審理，判決如下：
    主  文
甲○○犯業務過失致人於死罪，處有期徒刑陸月；又犯肇事致人
死亡逃逸罪，處有期徒刑壹年；應執行有期徒刑壹年肆月。緩刑
肆年。
    犯罪事實及理由
一、本件犯罪事實及證據，除犯罪事實欄中，「憶銘汽車貨運股
    份有限公司」之記載，應更正為「憶明汽車貨運股份有限公
    司」之記載。證據部分，補充：(一)被告於本院審理中之自白
    ；(二)臺灣省高屏澎區車輛行車事故鑑定委員會高屏澎鑑字第
    950407號鑑定意見書；(三)高雄市前鎮區調解委員會95年8 月
    9 日95年民刑調字第344 號調解筆錄；(四)被告與被害家屬沈
    世全和解書1份，餘均引用起訴書之記載（如附件）。
二、按刑法業經總統於94年2 月2 日，以華總一義字第09400014
    901 號令修正公布，並自95年7 月1 日施行（下稱修正後刑
    法）。又行為後法律有變更者，適用行為時之法律。但行為
    後之法律有利於行為人者，適用最有利於行為人之法律，修
    正後刑法第2 條第1 項定有明文。次按，新舊刑法關於刑之
    規定，雖同採從輕主義，係適用最有利於行為人之法律，既
    曰法律，自較刑之範圍為廣，比較時應就罪刑有關之共犯、
    未遂犯、連續犯、牽連犯、結合犯以及累犯加重、自首減輕
    、暨其他法定加減原因、與加減例等一切情形，綜其全部之
    結果，而為比較，再適用有利於行為人之法律處斷，最高法
    院24年上字第4634號判例著有明文。又依95年6 月14日公布
    之刑法施行法第1 條之1 之規定：「中華民國94年1 月7 日
    刑法修正施行後，刑法分則編所定罰金之貨幣單位為新臺幣
    。94年1 月7 日刑法修正時，刑法分則編未修正之條文定有
    罰金者，自94年1 月7 日刑法修正施行後，就其所定數額提
    高為30倍。但72年6 月26日至94年1 月7 日新增或修正之條
    文，就其所定數額提高為3 倍。」。是本案被告行為後法律
    已有修正，爰將本案適用新舊法之比較，臚列於後：
  (一)關於法定刑中罰金部分，修正前刑法第33條第5 款規定「罰
    金：1 元以上。」，依80年5 月6 日修正前罰金罰鍰提高標
    準條例第3 條之規定，由司法院、行政院會銜於72年7 月27
    日發布，自72年8 月1 日施行，提高刑法所定罰金數額10倍
    ，並依現行法規所定貨幣單位折算新臺幣條例第2 條之規定
    ：「現行法規所定金額之貨幣單位為圓、銀元或元者，以新
    臺幣元之3 倍折算之。」，經折算為新臺幣後，則罰金刑之
    最輕刑度為新臺幣30元以上；修正後刑法第33條第5 款規定
    「罰金：新臺幣1 千元以上，以百元計算之。」，經比較新
    舊法結果，以舊法較有利於行為人。
  (二)修正後刑法第276 條第2 項之過失致人於死罪，其法定刑中
    罰金之部分，修正為「新臺幣9 萬元以下罰金」，與修正前
    依罰金罰鍰提高標準條例第1 條前段與現行法規所定貨幣單
    位折算新臺幣條例第2 條之規定，提高10倍並折算為新臺幣
    後，亦為「新臺幣9 萬元以下罰金」；經比較新舊法結果，
    新法尚非有利於被告，應適用行為時法即舊法。
  (三)關於數罪併罰定應執行之刑部分，修正前刑法第51條規定：
    「數罪併罰，分別宣告其罪之刑，依左列各款定其應執行者
    ：」其中第5 款規定：「宣告多數有期徒刑者，於各刑中之
    最長期以上，各刑合併之刑期以下，定其刑期。但不得逾20
    年。」；修正後刑法第51條第5 款規定：「宣告多數有期徒
    刑者，於各刑中之最長期以上，各刑合併之刑期以下，定其
    刑期。但不得逾30年。」，經比較新舊法結果，新法並非有
    利於行為人，應依修正前刑法，定其應執行之刑。
  (四)綜上所述，揆諸首揭法律條文及判例意旨，綜合比較結果，
    以適用修正前之法律為有利於被告。
三、核被告甲○○所為，係犯修正前刑法第276 條第2 項之業務
    過失致人於死罪、刑法第185 條之4 之肇事逃逸罪（未修正
    ）。被告所犯上開二罪間，犯意各別，行為互異，應予分論
    併罰。爰審酌被告駕駛聯結車未能注意車前狀況及兩車間應
    有安全之併行間隔，違反交通規則於先，致與被害人所騎乘
    之機車發生擦撞，並輾壓被害人之後，竟未能予以救助，猶
    然駕車離去，惡性非輕，本非不得嚴懲，惟斟酌被告前未曾
    因故意犯罪而受有期徒刑以上刑之宣告，有臺灣高等法院被
    告前案紀錄表、本院被告院內索引卡紀錄表報表、臺灣高雄
    地方法院檢察署刑案資料查註紀錄表附卷可稽，素行堪認良
    好，復與被害家屬達成和解，亦有和解書1 份在卷為憑，且
    被告所犯業務過失致人於死部分，被害人亦有欠缺與被告相
    同注意義務之與有過失，有前揭臺灣省高屏澎區車輛行車事
    故鑑定委員會鑑定意見書附卷可佐，及被告犯後均坦承犯行
    ，態度良好等一切情狀，分別量處如主文所示之刑，並定其
    應執行之刑，以示懲儆。末按，被告前未曾受有任何刑之宣
    告，已如前述，其因一時短於思慮、誤觸刑典，經此偵審教
    訓，當知所警惕，信無再犯之虞，本院認上開所宣告之刑，
    以暫不執行為適當，併予宣告不附負擔之緩刑4 年，以啟自
    新，並觀後效；又本件犯罪在新法施行前，新法施行後為緩
    刑之宣告者，依最高法院95年5 月23日95年第8 次刑事庭會
    議決議，逕依新法之規定予以宣告緩刑即可，毋庸為新舊法
    之比較，併予敘明。
四、依刑事訴訟法第273 條之1 第1 項、第299 條第1 項前段、
    第310 條之2 、第454 條第2 項，刑法第2 條第1 項前段、
    修正前刑法第276 條第2 項、刑法第185 條之4 、修正前刑
    法第51條第5 款、刑法第74條第1 項第1 款，罰金罰鍰提高
    標準條例第1 條前段，現行法規所定貨幣單位折算新臺幣條
    例第2 條，判決如主文。
中    華    民    國    95    年    10    月    17    日
                      交通法庭  法  官  戰諭威
以上正本證明與原本無異。
如不服本判決，應於判決送達後10日內，向本院提出上訴狀。
                                書記官  董明惠
中    華    民    國    95    年    10    月    17    日
附錄本判決論罪之法條：
中華民國刑法第276條：
因過失致人於死者，處2 年以下有期徒刑、拘役或2 千元以下罰
金。
從事業務之人，因業務上之過失犯前項之罪者，處5 年以下有期
徒刑或拘役，得併科3 千元以下罰金。
中華民國刑法第185條之4：
駕駛動力交通工具肇事，致人死傷而逃逸者，處6 月以上5 年以
下有期徒刑。


司法院資訊處製作；財團法人民間司法改革基金會備份。
